臺灣士林地方法院刑事判決　　　　　　　　　　　　　　九十年度易字第二五八號
　　聲　請　人　臺灣士林地方法院檢察署檢察官
　　被　　　告　甲○○
　　選任辯護人　王東山
　　　　　　　　李美寬
　　　　　　　　王瀅雅
右列被告因傷害案件，經檢察官聲請簡易判決處刑（九十年度偵字第六四一號），本
院認為不宜以簡易判決處刑（九十年度簡字第三三二號），改依通常程序審理，判決
如左：
    主  文
甲○○傷害人之身體，處拘役伍拾日，如易科罰金以佰元折算壹日。
    事  實
一、甲○○與辛○○為址設台北市○○區○○路二段二○一號行政院國軍退除役官兵
    輔導委員會台北榮民總醫院（以下簡稱台北榮民總醫院）病歷室之同事，二人間
    因病歷報告歸檔分工事宜迭有爭執。於民國八十九年十二月十四日下午三時三十
    分許，在台北榮民總醫院病歷室內，二人復因病歷報告歸檔分工事宜發生口角爭
    執，甲○○於丟擲整理中之檔案及責罵辛○○後，思及因辛○○未依規定整理檔
    案致其工作量暴增，仍心有不甘，明知倘踢下裝設滑輪而未固定之鋁梯，將使鋁
    梯滑動，而使站在其上之人因而滑落受傷，竟基於普通傷害之犯意，自其工作檯
    跑入檔案架內，以腳踢辛○○站於其上下裝滑輪而未固定之鋁梯，使鋁梯滑動致
    辛○○自鋁梯上滑落，因而受有左臉擦傷三公釐×三公釐、右臉腫脹二公分×三
    公分、右肩背瘀傷三公分×三公分及左腳踝擦傷一公分×○‧二公分之傷勢。
二、案經被害人辛○○訴由台北市政府警察局北投分局報告台灣士林地方法院檢察署
    檢察官偵查聲請簡易判決處刑。
    理  由
一、訊據被告甲○○，固坦承於上開時、地與告訴人辛○○因病歷報告歸檔分工事宜
    起爭執等情不諱，惟辯稱：與告訴人爭執後，即回工作檯打電腦，並未踢告訴人
    站立之鋁梯，是其與告訴人爭執完五分鐘後，告訴人突然稱要去找組長云云，然
    查：
    一右揭犯罪事實，業據告訴人於警訊、偵查及本院調查中指訴歷歷，核與證人戊○○於偵查及本院調查時結證稱：八十九年十二月十四日下午三時三十分許，
      伊原與被告在同一長條桌上做事，被告在其旁約三、四公尺處，而放病歷之架
      子在伊身後，突聽見被告丟檔案之聲音，並起身與在檔案架內之告訴人爭吵，
      因見被告往告訴人處跑去，感覺不妥，遂起身跟在被告後面，當時告訴人正在
      梯子上工作，見被告用腳踢告訴人所站之鋁梯梯腳，鋁梯向後滑動，告訴人即
      從梯子上滑下坐在地上，告訴人所著之脫鞋散落，病歷亦掉滿地等語相符。
    二雖辯護人以(一)告訴人於警訊及檢察官初訊時，未提及被告踢其所站鋁梯前，曾
      丟東西，迄至證人戊○○為上開證詞後，始為上開指訴，若有此情，告訴人初
      始何以不指訴？(二)又當時戊○○與被告間有段距離，戊○○如何能緊跟在被告
      後，看清一切狀況？(三)另告訴人稱當時感覺有黑影但未轉身，而戊○○則稱：
      告訴人半轉身面對被告滑下來，於鈞院現場履勘時，告訴人與戊○○就當時告
      訴人跌落之位置，一稱面向鋁梯，一稱側向鋁梯，若果有其事，二人就告訴人
      有否轉身及告訴人跌落之位置何以所述不同？(四)又戊○○稱：見告訴人跌倒，
      未扶告訴人，而係先找人來處理，顯見於告訴人起來前，戊○○已離開，而告
      訴人卻稱：跌倒起來後，見戊○○與被告在談話云云，堪認告訴人起來時，戊○○仍未離開二者明顯不符等情，質疑告訴人及證人戊○○之陳述。然查：(一)
      告訴人本件乃在告訴被告傷害之犯行，是其陳述之重點應在被告如何傷害，從
      而告訴人於告訴之初，就傷害前發生之經過未予詳述，此並非不合常理。況當
      日被告與告訴人間確因病歷報告歸檔事宜，發生爭執等情，除有告訴人及證人
      戊○○之指述外，並為被告所坦認，堪認當日被告與告訴人確有爭執。雙方間
      既原即有爭執，則爭執之內容，除吵架外，有無包括丟擲檔案，於本件實屬無
      關緊要。而本件是否成罪，關鍵點在被告有無踢鋁梯致使告訴人跌落受傷，是
      被告先前有無丟擲檔案，並非本件應著重之點，倘告訴人與戊○○欲入被告於
      罪，何不編篡他情，而杜撰無足輕重之丟擲檔案？(二)查案發前戊○○在三檔前
      ，被告在七檔前之同張長條桌工作，二人相隔約三、四公尺，此業據證人戊○○陳明，而被告對此證言亦無意見。查台北榮民總醫院病歷室每個檔案架均間
      隔七十公分，此業經本院至該處勘驗屬實，製有勘驗筆錄及照片在卷可稽，是
      三檔檔案架與七檔檔案架間約距離二百八十公分。案發前戊○○與被告間距離
      約三百公分，是戊○○發現情況不對，趨向前去，緊跟於被告之後，看清一切
      情況非無可能，故辯護人前開(二)之質疑，顯失所據。(三)查告訴人原在鋁梯上工
      作，突遭奔跑而來之被告踢其站立之鋁梯，衡情其必驚慌莫名，其反射動作應
      係如何保護自己，而非時時留意自己有無轉身、如何滑落、跌下後面向何處。
      而證人戊○○原在工作，因警覺情況不對，恐生意外，而亦步亦趨緊隨被告，
      衡情其重點應在注意被告之舉動，至告訴人之動作，則非其注意之重點，是其
      告訴人有無轉身、跌倒之位置，應係其瞥眼所見，其此部份之記憶是否正確，
      本即無從苛求。況依戊○○所述：見告訴人跌倒，並未去扶告訴人，而係指責
      被告，並去尋人協助等語，亦堪知戊○○之重點均在被告身上，是其對當時告
      訴人動作之記憶，即可能非正確。從而辯護人(三)(四)之質疑，亦難採信。
    三證人丙○○雖證稱：當時僅被告、告訴人及其在檔案室內。被告與告訴人吵架
      時，其全程在場，當時告訴人一腳在鋁梯上，一腳在地上，二人是面對面爭吵
      ，被告並未踢告訴人之鋁梯，被告與告訴人吵完，並返回其工作桌上工作約五
      分鐘後，告訴人突從檔案室內跑出說要去找組長，二、三分鐘後，戊○○才進
      來質問被告為何踢鋁梯云云。然查案發當時，丙○○並未在場，此業據告訴人
      及證人戊○○陳述在卷。而證人丁○○及庚○○雖未親見案發經過，惟均於甫
      發生事情，即至現場之人。丁○○證稱：當天原在三檔檔案架內，聽到「碰」
      的撞擊聲，感覺不對，就過去看，當時只看到梯子往前滑，告訴人坐在地上、
      戊○○及被告在場，除此外無其他人在場，丙○○亦不在場，並聽見戊○○責
      問被告怎可如此等語，而庚○○則證稱：事發後戊○○叫伊後即離開，伊即過
      去瞭解，當時被告在其電腦桌旁，丁○○在其工作之檔案架旁，隨後告訴人及
      戊○○又回到現場，此外無其他之人在場，當天在伊五點下班前均未看到丙○○等語，堪認於丁○○、庚○○聞聲前去查看時，均未見到丙○○在場。查倘
      丙○○稱：其當天全程在場，告訴人突稱要去找組長，戊○○是事後才進來，
      且指摘被告害告訴人跌倒，其並要戊○○不要亂講云云屬實，則丙○○於事發
      後即知告訴人指被告踢梯子致其受傷，並已告知其他同事，且向組長陳情，何
      以丙○○在事發後即離開現場，未留下為被告澄清？且被告明知上情，何以未
      央求可還其清白之丙○○留下作證？再查證人戊○○、庚○○及丁○○與被告
      及丙○○為朝夕相處之同事，並無仇隙，其等何需杜撰情節陷害被告及丙○○
      ？又查告訴人因本件傷害事件，原僅要求被告賠償新台幣九百元及書立悔過書
      ，此業據被告陳明，堪認告訴人應無為詐取高額賠償金而誣指被告之意圖。是
      告訴人、證人戊○○、庚○○及丁○○所述，應非陷構之詞。
    四雖依證人壬○○、己○○、庚○○之證詞無法證明丙○○於八十九年十二月十
      四日下午三時三十分許，人仍在病歷室之樓上抽煙、聊天，然縱當時丙○○未
      在該處抽煙、聊天，亦不能證明斯時其在病歷室內。又雖被告供稱：八十九年
      十二月十四日下午二時四十分許案發前證人乙○○至病歷室找丙○○，約三點
      零三分時丙○○回到病歷室云云，並聲請傳喚證人乙○○，欲以此證明丙○○
      於案發前確已回到病歷室，然查證人乙○○於本院則證稱：曾與丙○○約拿報
      告，但不記得是那一天，也不記得有無見到丙○○，只記得有拿到報告等語，
      是依證人乙○○之證詞，並不足以證明其係在八十九年十二月十四日下午與丙○○約，及當日下午三時許有見到丙○○，自難以其證詞，認案發時丙○○在
      場。
    五而告訴人因被告踢其站立之鋁梯，致樓梯滑動而其自上滑下，因此受有事實欄
      所述之傷勢，則有台北市立陽明醫院診斷書在卷可參。雖辯護人就此辯以：自
      高處跌落怎可能受如此之輕傷？又左肩部怎會受傷？而告訴人臉部有傷，應係
      正面俯跌，既正面俯跌焉可能臉部受如此之輕傷？再告訴人稱其臀部著地，何
      以臀部未受傷？再腳部受傷何以能衝出找組長云云，然查告訴人於被告踢鋁梯
      後，即緊握鋁梯慢慢滑下，之後臀部著地等情，業據告訴人及證人戊○○證述
      在卷，而檔案架間隔寬七十公分，於其中放置鋁梯後，即難容另一人通過等情
      ，亦有本院勘驗筆錄及照片可徵。查告訴人於被告踢鋁梯後，旋即反射動作緊
      握鋁梯慢慢滑下，之後臀部著地，因告訴人反射之防護措施，而自高處慢慢滑
      下，非自高處直線落下，是其僅受輕傷，而因檔案架間空間狹小，架內又置有
      病歷，告訴人於滑落過程中臉部、身體之肩部、腳踝撞擊鋁梯、檔案架、檔案
      而受擦傷、瘀傷、腫脹，是其受有台北市立陽明醫院診斷書所受之傷勢，自屬
      合情合理，且其腳踝僅受一公分×○‧二公分之擦傷，並非骨折或疼痛難耐，
      則其仍可前去找組長，並無可議之處，辯護人上開質疑顯屬無稽。
    綜上所述，被告所辯顯係卸責之詞，不足採信，事證明確，被告犯行堪予認定，
    應依法論科。
二、核被告所為，係犯刑法第二百七十七條第一項傷害罪。爰審酌被告不滿工作上分
    工之事，不思正途解決，卻藉上開傷害之方式洩恨、及其犯罪之手段、目的、告
    訴人所受之傷害、並犯罪後否認犯行，且迄未賠償告訴人所受之損害等一切情狀
    ，量處如主文所示之刑。又被告行為後，刑法第四十一條業於九十年一月十日修
    正公布，同年月十二日生效，舊法規定犯最重本刑三年以下有期徒刑以下之刑之
    罪，而受六個月以下有期徒刑或拘役之宣告，因身體、教育、職業、家庭之關係
    或其他正當事由，執行顯有困難者，得易科罰金，修正後刑法第四十一條第一項
    規定，凡犯最重本刑五年以下有期徒刑以下之刑之罪，而受六個月以下有期徒刑
    或拘役之宣告，均得易科罰金，比較新舊法之規定，修正後之新法對於被告並無
    有利或不利，自應依刑法第二條第一項前段規定，適用裁判時之新法，併予宣告
    易科罰金之折算標準。
據上論斷，應依刑事訴訟法第四百五十二條、第二百九十九條第一項前段、刑法第二
條第一項前段、第二百七十七條第一項、第四十一條第一項前段、罰金罰鍰提高標準
條例第一條前段、第二條，判決如主文。
本案經檢察官林聰良到庭執行職務
中      華      民      國    九十一    年      五      月     十七     日
                                    臺灣士林地方法院刑事第一庭
                                        法  官  江  翠  萍
右正本證明與原本無異。
如不服本判決，應於判決送達後十日內，向本院提出上訴狀。
                                        書記官  范  淑  芬
中      華      民      國    九十一    年      五      月    二十二    日
附錄本案論罪科刑法條：
刑法第二百七十七條第一項：
  傷害人之身體或健康者，處三年以下有期徒刑，拘役或一千元以下罰金。
